【裁判字號】    97,台抗,270
【裁判日期】    970515
【裁判案由】    聲請宣告破產
【裁判全文】
最高法院民事裁定              九十七年度台抗字第二七○號
抗  告  人  和興財務管理顧問有限公司
法定代理人  甲○○
代  理  人  黃  忠律師
上列抗告人因聲請宣告破產事件，對於中華民國九十七年一月三
十日台灣高等法院台南分院裁定（九十七年度再抗字第一號），
提起抗告，本院裁定如下：
    主  文
原裁定關於駁回抗告人對本院九十六年度台抗字第八一九號裁定
聲請再審，暨該程序費用部分廢棄。
其他抗告駁回。
抗告程序費用，關於駁回其他抗告部分，由抗告人負擔。
    理  由
本件抗告人以本院九十六年度台抗字第八一九號確定裁定有民事
訴訟法第四百九十六條第一項第一款所定適用法規顯有錯誤之情
形，對之聲請再審，依破產法第五條準用民事訴訟法第五百零七
條、第四百九十九條第一項規定，應專屬本院管轄。原法院就此
部分未依同法第二十八條第一項規定以裁定移送於本院，而逕以
裁定駁回抗告人之聲請，於法自有未合。抗告意旨，雖非以此為
指摘，然原裁定此部分既有違誤，即屬無可維持，應予廢棄，始
為適法。至於抗告人對本院確定裁定聲請再審部分，本院已另行
裁定，合先明。
次按抗告人不服原法院以裁定駁回其對台灣嘉義地方法院（下稱
嘉義地院）九十六年度破更字第一號及原法院九十六年度破抗字
第一三號確定裁定（下稱原確定裁定），所為再審之聲請，提起
抗告，無非以：伊（債務人）之資產尚有現金新台幣二百十六萬
元，可構成破產財團，並無債務人之財產不敷清償破產財團費用
及財團債務，致無從依破產程序清理債務之情形，且伊之債權人
除國稅局（營利事業所得稅、營業稅）外，尚有陳桂香等八人，
嘉義地院未依職權為必要之調查，即以無破產實益為由，裁定駁
回伊破產之聲請。原法院不察竟予維持，裁定駁回伊之抗告確定
，均有應適用卻不適用破產法第一條、第五十七條、第五十八條
、第六十三條規定及司法院二十五年院字第一五○五號解釋而有
適用法規顯有錯誤之情事，經伊依民事訴訟法第四百九十六條第
一項第一款規定對該原確定裁定聲請再審，原裁定仍未予糾正，
自有違誤云云，為其論據。惟按民事訴訟法第四百九十六條第一
項第一款所謂適用法規顯有錯誤，固包括消極的不適用法規之情
形在內，但該消極的不適用法規須以顯然於判決（裁定）之結果
有影響者為限。茍事實審法院依其職權之行使，就證據資料加以
取捨、判斷，而為事實之認定後加以裁判，縱令其認定事實錯誤
、調查證據欠周、有漏未斟酌證物、取捨證據失當或判決（裁定
）不備理由等情事，究與所謂適用法規顯有錯誤之再審事由有間
，即不得以其適用法規顯有錯誤為由，對確定裁判提起再審之訴
或聲請再審（參見本院六十三年台上字第八八○號、六十三年台
再字第六七號判例及司法院釋字第一七七號解釋意旨）。準此，
本件抗告人聲請再審之上開事由，既均屬原確定裁定認定其現有
財產是否足以構成破產財團，有無破產實益等事實之當否、調查
證據、斟酌證物及證據取捨之問題，自與原確定裁定適用法規是
否顯有錯誤無涉，依上說明，即無適用法規顯有錯誤可言。原法
院因而以裁定駁回抗告人此部分之再審聲請，經核於法洵無違誤
。抗告意旨仍執陳詞，指摘原裁定此部分不當，聲明廢棄，非有
理由。
據上論結，本件抗告為一部有理由，一部無理由。依破產法第五
條，民事訴訟法第四百九十二條、第四百九十五條之一第一項、
第四百四十九條第一項、第九十五條、第七十八條，裁定如主文
。
中    華    民    國  九十七  年    五    月   十五   日
                      最高法院民事第三庭
                          審判長法官  蘇  茂  秋
                                法官  陳  碧  玉
                                法官  劉  靜  嫻
                                法官  張  宗  權
                                法官  葉  勝  利
      本件正本證明與原本無異
                                      書  記  官
中    華    民    國  九十七  年    五    月  二十六  日
                                                      Ｅ


司法院資訊處製作；財團法人民間司法改革基金會備份。
